臺灣高等法院臺南分院刑事裁定　　　　　　九十三年度交抗字第一六三號　　　Ｇ
　　　抗　告　人　張　進　發
右列抗告人因違反道路交通管理處罰條例案件，不服臺灣臺南地方法院中華民國九十
三年九月二十一日裁定（九十三年度交聲字第九六號）提起抗告，本院裁定如左：
      主      文
原裁定撤銷。
張進發處新台幣陸佰元罰鍰，並吊銷其駕駛執照，壹年內不得考領駕駛執照。
      理      由
一、抗告意旨略以：受處分人即抗告人張進發，駕駛車牌號碼ＸＵ—八一九號半聯結
    車，沿臺南縣新營市○○路由東往西方向行駛，於九十三年二月十日二十三時四
    十分許，行經該路七五六號加油站前，因欲加油乃依順序停在第二輛車之後，約
    一分多鐘，忽聞車輛左後方有被撞擊聲，乃迅即下車查看，遂發現被害人張修博
    酒後駕駛重機車，由後撞擊抗告人駕駛之車左後方，因而人車倒地傷重不治死亡
    。查半聯結車為靜態，當時雖跨線停車，但車後有燈光警示，加油站前照明設備
    充足，均已達保護他人之要求，況伊車已停妥一分多鐘，期間由其車後通過之汽
    機車何止二十輛，均未發生事故，若以被害人駕駛機車時速四○公里（事實不止
    ）及抗告人停車時間換算，可證伊車停車時，機車尚在伊車後約一公里遠，被害
    人有處置狀況預防危險發生之餘裕，如非被害人酒醉駕車，在正常情形下，當時
    非必發生肇事之結果，故伊車之違規停車與機車撞擊伊車肇事間，並無相當因果
    關係，從而抗告人應無過失甚明。況本件業經臺灣臺南地方法院檢察署核定緩起
    訴處分在案。故本件車禍肇事原因，係被害人張修博酒後駕車，自後方撞擊抗告
    人駕駛之曳引車，抗告人並無任意跨越兩條車道行駛及違反道路交通安全規則肇
    事致人死亡之違規事實．抗告人不服交通部公路總局嘉義區監理所新營監理站之
    裁決，提起本件異議，詎原審裁定駁回異議，顯有未洽，爰提出抗告云云。
二、按汽車駕駛人，爭道行駛，有任意跨越兩條車道行駛情形者，處新台幣六百元以
    上一千八百元以下罰鍰；另按汽車駕駛人，駕駛汽車有違反道路交通安全規則，
    因而肇事致人死亡者，吊銷其駕駛執照；又按汽車駕駛人，曾依本條例其他各條
    規定吊銷駕駛執照者，一年內不得考領駕駛執照，道路交通管理處罰條例第四十
    五條第十二款後段、第六十一條第一項第四款及第六十七條第三項分別定有明文
    。末按汽車在雙向四車道行駛時，除準備停車或臨時停車外，不得駛出路面邊線
    或跨越兩條車道行駛，道路交通安全規則第九十八條第一項第五款亦設有明文。
三、經查：
（一）本件受處分人即抗告人張進發於九十三年二月十日二十三時四十分許，駕駛車
      牌號碼ＸＵ—八一九號營業貨櫃曳引車，沿臺南縣新營市○○路外側快車道由
      東往西方向行駛，行經該路七五六號前時，因任意跨越兩條車道行駛，適同向
      後方由張修博所騎乘之車牌號碼ＮＺＬ—六三０號重型機車，行經該肇事地點
      ，亦疏未注意車前狀況，致撞及抗告人所駕駛之上開曳引車左後方，張修博因
      之人車倒地，經送醫急救不治死亡之事實，有台南縣警察局南縣警交字第Ｍ0
      0000000號舉發違反道路交通管理事件通知單一紙附卷可參。且經原審
      調閱臺灣臺南地方法院檢察署九十三年相字第二０三號相驗卷宗，得悉抗告人
      張進發於九十三年二月十一日警詢中及九十三年二月十一日檢察官偵訊時分別
      陳稱：「於九十三年二月十日二十二時四十分許，駕駛牌號碼ＸＵ—八一九號
      營業貨櫃曳引車沿新營市○○路由東往西行駛外側快車道（直行）至事故地點
      忽然聽到車後有撞擊聲」、「車禍發生我是正準備進入加油站」、「（問：據
      現場圖顯示，你當時聯結車是跨越外側快車道與慢車道而行駛，有何意見？）
      沒有。我正準備去加油」等語（詳上開相驗卷宗內之警詢筆錄及偵訊筆錄），
      並審閱該相驗卷宗內之道路交通事故現場蒐證照片，得悉抗告人張進發所駕駛
      之上開營業貨櫃曳引車於肇事後係跨越兩條車道停放，且其於九十三年二月十
      一日警詢中亦陳稱：「現場雙方車輛均未移動」等語，綜上益證抗告人於肇事
      前，係因欲前往加油站加油，而有跨越快車道與慢車道而爭道行駛之違規行為
      ，則其既非準備停車或臨時停車，抗告人自不得跨越兩車道行駛，灼然甚明。
      而被害人張修博係因本件車禍死亡乙節，亦經臺灣臺南地方法院檢察署檢察官
      督同檢驗員相驗明確，並製有勘驗筆錄、驗斷書及相驗屍體證明書等可稽（詳
      上開相驗卷宗），是抗告人有於右述時、地，駕駛車牌號碼ＸＵ—八一九號營
      業貨櫃曳引車任意跨越兩條車道行駛，違反道路交通安全規則第九十八條第一
      項第五款之規定，因而肇事致人死亡，且抗告人之過失行為與被害人張修博之
      死亡間有相當因果關係之事實，堪可認定。抗告人稱：伊車當時為靜態，伊車
      已停妥一分多鐘，期間均未發生事故，本件車禍肇事原因，係被害人張修博酒
      後駕車，自後方撞擊抗告人駕駛之曳引車，抗告人並無任意跨越兩條車道行駛
      及違反道路交通安全規則肇事致人死亡之違規事實云云，核與上開認定之事實
      不符，不足採信。又本件業務過失致死案件，雖經檢察官緩起訴處分在案，有
      抗告人提出之緩起訴處分書一份附卷可查，惟檢察官亦認定被告有業務過失致
      死犯嫌，乃因參酌刑法第五十七條所列事項及公共利益之維護，認以緩起訴為
      適當而已，核與因「犯罪嫌疑不足」而不起訴處分之情形不同，抗告人就此似
      有誤會。
（二）其次，本件車禍事故雖經送請臺灣省臺南區車輛行車事故鑑定委員會鑑定結果
      ，係認：「張修博（血液酒精濃度測定值超過標準）駕駛重機車，未注意車前
      狀況，為肇事主因；張進發酒後駕駛半聯結車，違規佔用快車道停車不當，為
      肇事次因」，有該委員會九十三年四月二十六日南鑑字第九三０四一七號函暨
      檢附之鑑定意見書一份在卷可佐。然按鑑定報告僅為形成法院心證之資料，對
      於法院並無拘束力，故待證事項雖經鑑定，法院仍應本於職權予以調查，以期
      發現事實之真相，此有最高法院五十七年度台上字第三三九九號判例可資參照
      。查肇事當時上開營業貨櫃曳引車係在行駛中，且抗告人正準備進入加油站乙
      節，業據抗告人陳述如前，因之，抗告人於肇事當時並無佔用快車道臨時停車
      之情事，是上開臺灣省臺南區車輛行車事故鑑定委員會就抗告人「違規佔用快
      車道停車不當」之鑑定意見，即與上開認定之前提事實不符，該部分之結果自
      不足採為本件肇事事故之佐證。至被害人張修博駕駛重機車，未注意車前狀況
      ，雖亦為本件車禍之肇事主因，然卻無礙於本件抗告人確有前述違規犯行之事
      實認定。
四、綜上所述，本件受處分人即抗告人張進發有於右述時、地，駕駛車牌號碼ＸＵ—
    八一九號營業貨櫃曳引車任意跨越兩條車道行駛，有違反道路交通安全規則第九
    十八條第一項第五款之規定，因而肇事致人死亡之事實既堪認定，則原處分機關
    即交通部公路總局嘉義區監理所新營監理站據此引用道路交通管理處罰條例第四
    十五條第十二款後段、第六十一條第一項第四款及第六十七條第三項之規定，裁
    處抗告人罰鍰新台幣六百元，吊銷駕駛執照，一年內禁考，固非無見，惟查：「
    依前項各條款，已受吊扣或吊銷駕駛執照處分者，不予記點。」道路交通管理處
    罰條例第六十三條第二項定有明文，是原處分機關依同條例第六十三條第一項第
    一款併裁處抗告人記違規點數一點，尚有未洽，原審不察遽予裁定駁回抗告人之
    異議，即有可議，而依上開所述，本件抗告意旨雖不足採，惟原裁定既有可議，
    是本件抗告仍有理由，應由本院予以撤銷原裁定，另為適當之處分。
五、據上論結，應依道路交通案件處理辦法第二十六條，刑事訴訟法第四百十三條，
    裁定如主文。
中    華    民    國      九十三      年      十一      月      十九    日
                                  臺灣高等法院臺南分院刑事第三庭
                                      審判長法官  陳    義    仲
                                            法官  楊    子    莊
                                            法官  陳    顯    榮
右正本證明與原本無異。
不得再抗告。
                                      法院書記官  陳    嘉    琍
中    華    民    國      九十三      年      十一      月      二十四  日